臺灣桃園地方法院刑事判決　　　　　　 109年度訴字第1163號
公　訴　人　臺灣桃園地方檢察署檢察官
被　　　告　徐晨祐


選任辯護人　王志超律師
　　　　　　周政憲律師
上列被告因違反毒品危害防制條例案件，經檢察官提起公訴（
109 年度偵字第24117 號、109 年度偵字第24652 號），本院判
決如下：
    主  文
徐晨祐販賣第二級毒品，處有期徒刑貳年貳月。
扣案如附表所示之物沒收。
未扣案之犯罪所得新臺幣壹萬參仟元沒收，於全部或一部不能沒
收或不宜執行沒收時，追徵其價額。
    事  實
一、徐晨祐明知大麻為毒品危害防制條例第2 條第2 項第2 款所
    管制之第二級毒品，不得販賣、持有，竟意圖營利，基於販
    賣第二級毒品之犯意，於民國109 年2 月25日上午7 時53分
    許起，使用通訊軟體「MESSENGER 」與顏兆宏聯繫大麻交易
    事宜後，約定以新臺幣（下同）1 萬3000元之價格，販賣第
    二級毒品大麻10公克予顏兆宏，嗣於同日晚間10時30分許，
    在址設桃園市○○區○○路000 號之立豐水電材料行旁停車
    場，交付第二級毒品大麻10公克予顏兆宏，並收取價金。
二、案經臺灣桃園地方檢察署檢察官指揮臺北市政府警察局刑事
    警察大隊偵查起訴。
    理  由
壹、程序方面
一、被告以外之人於審判外之言詞或書面陳述，除法律有規定者
    外，不得作為證據，刑事訴訟法第159 條第1 項固定有明文
    。又按當事人、代理人或辯護人於法院調查證據時，知有第
    159 條第1 項不得為證據之情形，而未於言詞辯論終結前聲
    明異議者，視為有前項之同意，同法第159 條之5 第2 項亦
    有明文。本案判決所引用具傳聞性質之各項證據資料，業據
    被告徐晨祐、辯護人於本院行準備程序時，就檢察官所提證
    據表示均同意有證據能力，且經本院於審判期日依法踐行調
    查證據程序，檢察官、被告及辯護人於言詞辯論終結前，亦
    均未聲明異議，本院審酌結果，認上開證據資料製作時之情
    況，尚無違法不當及證明力明顯過低之瑕疵，亦認為以之作
    為證據，應屬適當，依上開規定，應認有證據能力。
二、本判決所引用其餘所依憑判斷之非供述證據，亦無證據證明
    係違反法定程序所取得，或其他不得作為證據之情形，依刑
    事訴訟法第158 條之4 規定之反面解釋，亦均有證據能力。
貳、實體方面
一、上開犯罪事實，業據被告徐晨祐於警詢、偵查及本院審理中
    坦承不諱，核與證人顏兆宏於警詢及偵查中之證述情節相符
    （見他卷第19至22、93至97頁），且有臺北市政府警察局刑
    事警察大隊偵查報告、通訊軟體「MESSENGER」對話紀錄擷
    圖、Facebook網路IP位置資料、通聯調閱查詢單、蒐證相片
    （見他卷第7至11、23至41、53至63、65至70、79至83頁、
    偵卷第23至32頁），足認被告前揭任意性之自白與事實相符
    ，堪以採信。又被告於本院準備程序自承：其販賣予顏兆宏
    之第二級毒品大麻，進貨價為1萬2000元，並以1萬3000元之
    價格售予顏兆宏，可從中賺取1000元之價差等語（見本院卷
    第54頁），足見被告主觀上確有藉販賣大麻之行為從中取利
    之意圖。綜上所述，本案事證明確，被告販賣第二級毒品犯
    行，堪以認定，應依法論科。
二、論罪科刑
（一）新舊法比較：按行為後法律有變更者，適用行為時之法律
      。但行為後之法律有利於行為人者，適用最有利於行為人
      之法律，刑法第2條第1項定有明文。查被告行為後，毒品
      危害防制條例第4條第3項、第17條第2項於109年1月15日
      經總統公布修正，並於同年7月15日施行（同條例第19條
      第1項，並未修正），而：
   1、修正前毒品危害防制條例第4條第2項係規定：「製造、運
      輸、販賣第二級毒品者，處無期徒刑或7年以上有期徒刑
      ，得併科新臺幣1000萬元以下罰金。」修正後則規定：「
      製造、運輸、販賣第二級毒品者，處無期徒刑或10年以上
      有期徒刑，得併科新臺幣1500萬元以下罰金。」修正後販
      賣第二級毒品罪之法定刑度均有提高，並未有利於被告。
   2、修正前毒品危害防制條例第17條第2項規定：「犯第4條至
      第8條之罪於偵查及審判中均自白者，減輕其刑。」修正
      後條文則為：「犯第4條至第8條之罪於偵查及歷次審判中
      均自白者，減輕其刑。」參諸此條項之修正理由略以：考
      量原立法之目的，係在使前述毒品案件之刑事訴訟程序儘
      早確定，當以被告於歷次審判中均自白犯罪者，始足當之
      ，故修正第2項，明定於偵查及歷次審判中均自白者，始
      減輕其刑等語，故修正前之規定對被告較為有利。
   3、經綜合比較結果，應以修正前之規定較有利於被告，依前
      開說明，本案應一體適用109年1月15日修正前之毒品危害
      防制條例，合先敘明。
（二）核被告所為，係犯修正前毒品危害防制條例第4 條第2 項
      之販賣第二級毒品罪。被告販賣而持有第二級毒品大麻之
      低度行為，為其販賣第二級毒品之高度行為所吸收，不另
      論罪。
（三）按犯第4 條至第8 條之罪於偵查及審判中均自白者，減輕
      其刑，修正前毒品危害防制條例第17條第2 項定有明文，
      其立法目的在為使上揭毒品案件之刑事訴訟程序儘早確定
      ，鼓勵被告自白犯罪，開啟其自新之路，對被告於偵查及
      審判中均自白者，增列應減輕其刑之規定，採行寬厚之刑
      事政策。查被告於偵查及本院準備程序、審理時均自白
      本件販賣第二級毒品犯行，已如前述，符合修正前毒品危
      害防制條例第17條第2 項得減輕其刑之要件，爰依上開規
      定減輕其刑。
（四）按毒品危害防制條例第17條第1 項所謂「供出毒品來源，
      因而查獲其他正犯或共犯者」，係指被告供出毒品來源之
      有關資料，諸如前手之姓名、年籍、住居所、或其他足資
      辨別之特徵等，使調查或偵查犯罪之公務員，因而對之發
      動調查或偵查並破獲者而言。申言之，必須行為人供出毒
      品來源之對向性正犯，或與其具有共同正犯、共犯（教唆
      犯、幫助犯）關係之毒品由來之人的確實相關資料，使調
      查或偵查犯罪之公務員據以對之發動調查或偵查，並因此
      而確實查獲其人、其犯行而言；而所謂查獲其人、其犯行
      ，著重在其犯行之查獲，雖不以達有罪認定之已無合理懷
      疑存在之程度為必要，必也已臻至起訴門檻之證據明確，
      且有充分之說服力，方得獲邀上開減免其刑之寬典。換言
      之，供出毒品來源，及破獲相關他人犯罪，二種要件兼具
      ，才能因其戴罪立功，享受寬典。從而，非謂行為人一有
      「自白」、「指認」毒品來源之人，即得依上開規定，予
      以減免其刑；猶須提供確實資訊，使調查或偵查犯罪之公
      務員對之發動調查或偵查，進而查獲該人及其犯行，否則
      ，尚與上開減免其刑規定要件不合（最高法院109 年度台
      上字第1369號判決意旨參照）。被告固於偵查中指認其販
      賣之毒品來源為蔡仲威，主張被告合於毒品危害防制條例
      第17條第1 項之規定，應減輕其刑云云。惟查，依被告於
      偵查之供述，檢警因而開始偵辦，並由臺灣桃園地方檢察
      署檢察官以109 年度他字第7812號偵辦，然未能因而查獲
      蔡仲威之具體販賣毒品犯行暨相關事證，檢察官已將該案
      簽結一節，有臺北市政府警察局刑事警察大隊110 年1 月
      20日北市警刑大毒緝字第1103000798號函暨附所附之職務
      報告、109 年11月19日北市警刑大毒緝字第1093057425號
      函、同署檢察官110 年2 月23日簽呈、臺灣桃園地方檢察
      署110 年3 月2 日桃檢俊秋109 偵24117 字第1109021031
      號函在卷可稽（見109 年他字第7812號卷第15至18、19至
      20頁、本院卷第37、89頁），而蔡仲威既未曾因涉嫌販賣
      毒品案件而遭查獲，亦無證據證明蔡仲威已達涉嫌犯罪之
      起訴門檻，足徵並無因被告之供述而查獲正犯或共犯之事
      實，即無從核實被告關於上手之供述是否屬實，顯與上開
      規定未符，自無從依據上開條例第17條第1 項規定減輕其
      刑。
（五）按刑法第59條所規定之酌量減輕其刑，係裁判上之減輕，
      必以犯罪之情狀顯可憫恕，認為科以最低度刑仍嫌過重者
      ，始有其適用。又所謂「犯罪之情狀」，與同法第57條規
      定科刑時應審酌之一切情狀，並非有截然不同之領域，於
      裁判上酌減其刑時，應就犯罪一切情狀（包括第57條所列
      舉之10款事項），予以全盤考量，審酌其犯罪有無可憫恕
      之事由，即有無特殊之原因與環境，在客觀上足以引起一
      般同情，以及宣告法定低度刑，是否猶嫌過重等等，以為
      判斷（最高法院95年度台上字第6157號判決意旨參照）。
      經查，修正前毒品危害防制條例所規定販賣第二級毒品之
      法定刑為「無期徒刑或7年以上有期徒刑，得併科1000萬
      元以下罰金」，然同為販賣第二級毒品者，其原因動機不
      一，犯罪情節未必盡同，或有大盤毒梟者，亦有中、小盤
      之分，甚或僅止於吸毒者友儕間謀取蠅頭小利互通有無，
      其販賣行為所造成危害社會之程度自屬有異，但法律科處
      此類犯罪，所設法定最低本刑則屬相同，殊難謂為非重，
      自非不可依被告客觀之犯行與其主觀之惡性二者加以考量
      其情狀，是否有可憫恕之處，適用刑法第59條之規定酌量
      減輕其刑，期使個案裁判之量刑，能斟酌至當，符合罪刑
      相當原則及比例、平等原則。本院審酌被告年紀尚輕，本
      案販賣第二級毒品之犯行雖屬可議，惟其販賣毒品之對象
      僅1 人，且販賣毒品之金額及數量均不高，其應僅立於販
      毒網絡最末梢之地位，對社會造成之危害程度相對較輕，
      而與大量販賣毒品以賺取鉅額利潤之毒梟顯屬有別，且被
      告於本院審理時已坦認犯罪，尚知悔悟，是依社會一般觀
      念及法律情感，認就其所犯販賣第二級毒品犯行，科以最
      低刑度猶嫌過重，實屬情輕法重，客觀上足以引起一般之
      同情，而顯可憫恕，爰依刑法第59條之規定酌減其刑，並
      依刑法第70條規定遞減之。
三、爰以行為人之責任為基礎，審酌被告明知大麻為第二級毒品
    ，戕害身心且不易戒斷，竟無視國家杜絕毒品犯罪之嚴令峻
    刑，猶從事規範違反性高之販毒行為，販賣毒品供他人施用
    ，誠值非難，惟念及被告前無不良素行，被告於本院審理時
    坦承犯行，態度尚可，且本案所販賣之第二級毒品數量及所
    得不高，兼衡酌被告之犯罪動機、目的、手段、對社會之危
    害程度暨其自陳就讀大學中之智識程度及其生活經濟狀況等
    一切情狀，量處如主文所示之刑。
四、沒收
（一）按犯第4 條至第9 條、第12條、第13條或第14條第1 項、
      第2 項之罪者，其供犯罪所用之物，不問屬於犯罪行為人
      與否，均沒收之，毒品危害防制條例第19條第1 項定有明
      文。被告於本案發生後，又於109 年7 月15日因販賣毒品
      未遂案件經警查獲，該案並有扣得如附表所示之販毒所用
      手機1 支一情，有臺灣桃園地方檢察署檢察官109 年度偵
      字第22045 號起訴書、苗栗縣警察局竹南分局搜索扣押筆
      錄、扣押物品目錄表、扣押物品清單存卷可參（見本院卷
      第75至78、81頁），該另案扣押如附表所示之行動電話1
      支，經被告於本院審理中坦承為其所有，且為本件販賣第
      二級毒品犯行中與購毒者顏兆宏聯繫所用之工具（見本院
      卷第54頁），應依毒品危害防制條例第19條第1 項之規定
      沒收之。
（二）又按犯罪所得，屬於犯罪行為人者，沒收之，於全部或一
      部不能沒收或不宜執行沒收時，追徵其價額，刑法第38條
      之1 第1 項前段、第3 項定有明文。被告販賣第二級毒品
      所得價款1 萬3000元，屬其犯罪所得，雖未扣案，仍應依
      刑法第38條之1 第1 項前段、第3 項規定，於被告所犯各
      該販賣第二級毒品罪項下宣告沒收，並於全部或一部不能
      沒收或不宜執行沒收時，追徵其價額。
據上論斷，應依刑事訴訟法第299 條第1 項前段，毒品危害防制
條例第4 條第2 項（修正前）、第17條第2 項（修正前），第19
條第1 項，刑法第2 條第1 項前段、第11條前段、第59條、第38
條之1 第1 項前段、第3 項，判決如主文。
本案經檢察官林奕瑋提起公訴，檢察官謝咏儒到庭執行職務。
中    華    民    國   110    年    11    月    18    日
                  刑事第七庭  審判長法  官  陳佳宏
　
                                    法  官  方楷烽
　
                                    法  官  陳昭仁
以上正本證明與原本無異。
如不服本判決應於收受判決後20日內向本院提出上訴書狀，並應
敘述具體理由。其未敘述上訴理由者，應於上訴期間屆滿後20日
內向本院補提理由書(均須按他造當事人之人數附繕本)「切勿逕
送上級法院」。
                                    書記官  洪郁筑
中    華    民    國   110    年    11    月    18    日
　
　
　
　
　
附錄本案論罪科刑法條全文：
修正前毒品危害防制條例第4條
製造、運輸、販賣第一級毒品者，處死刑或無期徒刑；處無期徒
刑者，得併科新臺幣二千萬元以下罰金。
製造、運輸、販賣第二級毒品者，處無期徒刑或七年以上有期徒
刑，得併科新臺幣一千萬元以下罰金。
製造、運輸、販賣第三級毒品者，處七年以上有期徒刑，得併科
新臺幣七百萬元以下罰金。
製造、運輸、販賣第四級毒品者，處五年以上十二年以下有期徒
刑，得併科新臺幣三百萬元以下罰金。
製造、運輸、販賣專供製造或施用毒品之器具者，處一年以上七
年以下有期徒刑，得併科新臺幣一百萬元以下罰金。
前五項之未遂犯罰之。
　
附表：
┌──────────────┐
│物品名稱                    │
├──────────────┤
│行動電話1 支（APPLE 廠牌IPHO│
│NE X型號，IMEI：000000000000│
│613 號，含SIM 卡1張 ）。    │
└──────────────┘